【裁判字號】    99,交聲再,52
【裁判日期】    991130
【裁判案由】    公共危險
【裁判全文】
臺灣高等法院刑事裁定                99年度交聲再字第52號
再審聲請人
即受判決人  羅二勇
上列受判決人因涉公共危險案件，對於本院99年度交上易字第20
0 號中華民國99年11月2 日確定判決（原審案號：臺灣士林地方
法院99年度交易字第15號，起訴案號：臺灣士林地方法院檢察署
99年度偵字第948 號），聲請再審，本院裁定如下：
    主  文
再審之聲請駁回。
    理  由
一、聲請意旨略以：
  (一)本件確定判決認定證人何錦榮前於民國98年9 月10日0 時許
    ，親至臺北市政府警察局士林分局山仔后派出所報警處理，
    經警循線在臺北市立聯合醫院陽明院區急診室查獲，並對聲
    請人當場實施酒測，測得呼氣酒精濃度達每公升0.72毫克等
    語，顯見原確定判決係認定何錦榮先行報案後，員警始至醫
    院對聲請人施以酒測。惟依卷內資料所示，何錦榮係於98年
    9 月10日4 時15分許至派出所製作報案筆錄，而曹智能等員
    警則早於當日2 時30分許即至醫院對聲請人實施酒測，故關
    於原確定判決所認定之事實，顯非無疑。承上所述，員警對
    聲請人施以酒測前尚未知悉任何人至派出所製作酒駕指認，
    且觀何明昌之報案內容可知，其僅單純地陳稱聲請人被打之
    事實，從未提及聲請人「因開車被人打」，故員警理應無法
    知悉有任何酒駕情事。再者，自聲請人被打之時起（約晚上
    10時40分許）至施以酒測止（約翌日2 時30分許），已相隔
    近4 小時之久，在無人報案並指認之情況下，員警於相隔近
    4 小時後始對報案遭傷害並躺在病床上之聲請人施以酒測，
    此等處理程序實不令人懷疑。
  (二)又證人林煒傑於本院（聲請狀誤載為原審法院）審理時曾證
    稱：「（辯護人問：你是不是羅二勇跟你提傷害告訴再加上
    警方的單一指認，你才說開車的是羅二勇？）對....。」故
    此等證據足以證明林煒傑等證人係基於自保，及員警種種違
    法程序上之指認，方為毫無憑據並先入為主地認定聲請人即
    係駕車之人，又該等事證有利於聲請人並足生影響於原判決
    ，然原判決對該等重要證據未予審酌，爰依法聲請准予再審
    等語。
二、自本件聲請狀內容觀之，本件再審之聲請，並未具體指明究
    係依刑事訴訟法第420 條或第421 條之規定提起之，僅於狀
    內載稱：「....又該等事證有利於聲請人並足生影響於原判
    決，然原判決對該等重要證據未予審酌，聲請人遂為此依法
    聲請再審....」等語，故為保障聲請人羅二勇之訴訟利益，
    本院認應依刑事訴訟法第420 條及第421 條所規定之各款再
    審事由逐一加以審酌，合先敘明。
三、惟查：
  (一)按有罪之判決確定後，有左列情形之一者，為受判決人之利
    益，得聲請再審︰一、原判決所憑之證物已證明其為偽造或
    變造者。二、原判決所憑之證言、鑑定或通譯已證明其為虛
    偽者。三、受有罪判決之人，已證明其係被誣告者。四、原
    判決所憑之通常法院或特別法院之裁判已經確定裁判變更者
    。五、參與原判決或前審判決或判決前所行調查之法官，或
    參與偵查或起訴之檢察官，因該案件犯職務上之罪已經證明
    者，或因該案件違法失職已受懲戒處分，足以影響原判決者
    。六、因發現確實之新證據，足認受有罪判決之人應受無罪
    、免訴、免刑或輕於原判決所認罪名之判決者。前項第一款
    至第三款及第五款情形之證明，以經判決確定，或其刑事訴
    訟不能開始或續行非因證據不足者為限，得聲請再審，刑事
    訴訟法第420 條定有明文。法院認為再審無理由者，應以裁
    定駁回，刑事訴訟法第434 條第1 項亦定有明文。而刑事訴
    訟法第420 條第1 項第6 款所謂「發現確實之新證據」，係
    指該證據於事實審法院判決前業已存在，為法院、當事人所
    不知，不及調查斟酌，至其後始行發現，且就證據本身形式
    觀察，固不以絕對不須經過調查程序為條件，但必須顯然可
    認為足以動搖原有罪確定判決，而為受判決人無罪、免訴、
    免刑或輕於原判決所認罪名之判決者為限（最高法院33年度
    抗字第70號、40年度台抗字第2 號、41年度台抗字第1 號判
    例參照）。次按不得上訴於第三審法院之案件，除刑事訴訟
    法第420 條規定外，其經第二審確定之有罪判決，如就足生
    影響於判決之重要證據漏未審酌者，亦得為受判決人之利益
    ，聲請再審，刑事訴訟法第421 條定有明文。而所謂重要證
    據漏未審酌，必須該證據已足認定受判決人應受無罪、免訴
    、免刑或輕於原判決所認定之罪名，並於第二審判決前已發
    現而提出之證據，未予審酌者而言。末按法院認為聲請再審
    之程序違背規定者，應以裁定駁回之，刑事訴訟法第433 條
    亦有明文。
  (二)就刑事訴訟法第420 條第1 項第1 款至第5 款等規定而言：
    本件聲請意旨(一)、(二)所指，並未具體舉證證明原判決所憑之
    證物已證明其為偽造或變造；原判決所憑之證言、鑑定或通
    譯已證明其為虛偽者；聲請人已證明其係被誣告；原判決所
    憑之法院裁判已經確定裁判變更；參與原判決或前審判決或
    判決前所行調查之法官，或參與偵查或起訴之檢察官，因該
    案件犯職務上之罪已經證明者，或因該案件違法失職已受懲
    戒處分，足以影響原判決等情，則聲請意旨所指，顯與刑事
    訴訟法第420 條第1 項第1 款至第5 款規定無一相符。
  (三)就刑事訴訟法第420 條第1 項第6 款規定而言：
  1.本件聲請意旨(一)部分所指，雖已就本件員警循線追查之經過
    加以敘述，惟此部分聲請意旨所稱係員警至醫院對聲請人實
    施酒測後，證人何錦榮始至派出所報案等情縱令屬實，惟員
    警循線於醫院查獲聲請人並對之當場施以酒測，測得呼氣酒
    精濃度達每公升0.72毫克，顯見聲請人確有飲酒過量超出每
    公升0.55毫克之標準。況證人何錦榮之警詢筆錄雖係於98年
    9 月10日4 時15分許開始製作，惟衡諸常情，至警局報案時
    ，亦非立即開始製作筆錄，員警應為初步之準備工作，探究
    受詢問人之生理、意識等情況是否良好，而得以製作筆錄後
    ，始行開始為詢問，故警詢筆錄所載時間，尚非得謂即為證
    人何錦榮前往警局之報案時間。因此，此部分聲請意旨，僅
    係就原確定判決所涉事實予以闡述，並未具體指明有何證據
    ，且該證據於本院判決前業已存在，而為法院、當事人所不
    知，不及調查斟酌，至其後始行發現；況就聲請意旨所述內
    容之形式上加以觀察，尚非顯然可認為足以動搖原有罪確定
    判決，而為受判決人無罪、免訴、免刑或輕於原判決所認罪
    名之判決者，故聲請意旨所指，核與刑事訴訟法第420 條第
    1 項第6 款規定之情形不相符合。
  2.本件聲請意旨(二)部分所指，證人林煒傑於本院所為證述係因
    基於自保，且員警進行違法指認所致云云，惟本院確定判決
    認定聲請人確有本件犯行，除聲請人對於飲酒之事實不予否
    認外，尚同時參酌證人何錦榮、吳金寶、林煒傑及曹永豐等
    人之證述，始為本件認定，而聲請人於本院99年度交上易字
    第200 號案件之辯護人王家鋐律師前於該案99年10月19日言
    詞辯論期日，固對證人林煒傑為如聲請意旨所指事項詰問，
    惟綜觀證人林煒傑於本院審理時所為證述，其已明確證述聲
    請人確有本件犯行，此部分聲請意旨指稱證人林煒傑於本院
    所為之證述有所瑕疵，顯係斷章取義。從而，此部分聲請意
    旨，並未具體指明有何證據，且該證據於本院判決前已存在
    ，而為法院、當事人所不知，不及調查斟酌，至其後始行發
    現；況就聲請意旨所述內容之形式上加以觀察，尚非顯然可
    認為足以動搖原有罪確定判決，而為受判決人無罪、免訴、
    免刑或輕於原判決所認罪名之判決者，故聲請意旨所指，核
    與刑事訴訟法第420 條第1 項第6 款規定之情形不相符合。
  (四)就刑事訴訟法第421 條規定而言：
    本件聲請意旨(一)就本件員警循線追查之經過加以指摘，惟此
    部分所指，僅係對本院確定判決認事採證加以指摘，對於聲
    請人確有本件飲酒之事實，並無影響，且其自客觀上均非屬
    已足認定受判決人應受無罪、免訴、免刑或輕於原判決所認
    定之罪名，並於本院判決前已發現而提出，卻未經本院予以
    審酌之證據，顯與刑事訴訟法第421 條所定再審事由未合。
    另聲請意旨(二)部分，證人林煒傑所為證述業經本院加以審酌
    ，且聲請人於本院之辯護人王家鋐律師已於當次庭訊中當場
    詰問，足見聲請意旨(二)所指不僅自客觀上非屬已足認定受判
    決人應受無罪、免訴、免刑或輕於原判決所認定之罪名，且
    於本院判決前已發現而提出，未經本院審酌之證據，亦與刑
    事訴訟法第421 條所定之再審事由未合。是聲請意旨(一)、(二)
    所指均與刑事訴訟法第421 條之規定不相符合。
  (五)縱上所述，本件再審之聲請顯與刑事訴訟法第420 條、第42
    1條規定之再審要件無一相符，自應予以駁回。
四、據上論結，應依刑事訴訟法第433 條裁定如主文。
中    華    民    國    99    年    11     月    30   日
                  刑事第四庭  審判長法  官  陳筱珮
                                    法  官  陳玉雲
                                    法  官  邱滋杉
以上正本證明與原本無異。
不得抗告。
                                    書記官  劉貞達
中    華    民    國    99    年    11    月    30    日

司法院資訊處製作；財團法人民間司法改革基金會備份。
